臺灣基隆地方法院刑事判決　　　　　　　93年度交訴字第34號
公　訴　人　臺灣基隆地方法院檢察署檢察官
被　　　告　己○○　男　52歲.
上列被告因業務過失致死案件，經檢察官提起公訴（93年度偵字
第2293號），本院判決如下：
    主  文
己○○為從事業務之人，因業務上之過失致人於死，處有期徒刑
拾月。
    事  實
一、己○○平日以駕駛自用小貨車至各機車行或工廠收集廢油為
    業，為從事駕駛業務之人；其於民國九十三年五月四日上午
    ，駕駛其胞兄謝再傳所有車牌號碼ＣＬ─８４４９號自用小
    貨車，右座附載疏未繫妥安全帶之郭秋桂，前往宜蘭收集廢
    油後，欲返回臺北。嗣於同日下午十二時五分許，途經臺北
    縣貢寮鄉臺二線一０五點五公里處，屬下坡、彎道道路，且
    當時該路段正在下大雨、視線不清，其本應在該等情況下注
    意減速慢行作隨時停車之準備，又應注意汽車行駛時，駕駛
    人應注意車前狀況，隨時採取必要之安全措施，以避免發生
    危險，而依當時主、客觀之情形並無不能注意之情事，竟疏
    未注意，未將其行車速度減至合理安全之範圍內，致途經上
    開地點打滑失控先撞及路邊右側護欄，再往左拉回時致車輛
    向左翻覆，右側車門被撞開，郭秋桂摔出車外，因此受有右
    胸腹部多處擦挫傷、右大腿、小腿外側擦挫傷、右手上臂骨
    折、左大腿骨折、左小腿外側擦傷、腹部鈍傷合併肝臟撕裂
    傷、雙側胸部挫傷合併肋骨骨折及血胸、心臟鈍傷、右肱骨
    幹及左骨骨幹骨折、右側腎臟膜下血腫，經送長庚醫院基隆
    分院後，仍延至同日下午一時許，因多重器官衰竭而不治死
    亡。己○○於車禍發生後，亦為台北縣消防局人員送至長庚
    醫院基隆分院，然因其僅受輕傷，經醫院包紮後，在處理車
    禍之警員甲○○趕至醫院前，即自行出院，致甲○○未得在
    第一時間對己○○作訪問筆錄。
二、案經丙○○訴由臺北縣政府警察局瑞芳分局報告臺灣基隆地
    方法院檢察署檢察官相驗後簽分偵查起訴。
    理  由
一、訊據被告己○○於本院九十四年三月十七日最後一次審理時
    坦承被害人郭秋桂係因其駕車肇事而死，然其於本院準備程
    序時則雖自承有於上開時、地肇事之事實，然辯稱：伊不知
    如何發生車禍、是被害人郭秋桂自己跑出車外被撞死的云云
    。經查：被告於第一次、第二次警訊時均自承係因案發當時
    下雨、路面濕滑，才會途經案發地點不慎打滑失控，致車輛
    翻覆，而當時乘客郭秋桂係因沒有繫安全帶才會在翻車時摔
    出車外，伊於車禍發生時並無和郭秋桂發生爭執等語，證人
    即處理本件車禍並製作前開筆錄之警員甲○○於本院九十四
    年二月十七日審理時證稱該等筆錄出自被告之自行陳述，被
    告亦自承前開警訊筆錄記載均實在，可見被告於本院準備程
    序前開辯詞，核屬臨訟卸責之詞，以其於本院最後審理時之
    前開自白為可採。再查，證人即至現場救護之消防局人員丁○○於本院九十四年二月十七日審理時證稱被害人郭秋桂於
    車禍發生後躺的位置就在翻覆之ＣＬ─８４４９號自用小貨
    車靠近車頭之位置（其並在九十三年度偵字第二二九三號卷
    第二二頁標出被害人所躺位置），又本案現場目擊證人即在
    車禍現場旁之土地公廟拜拜之乙○○亦於本院九十四年三月
    十七日審理時證稱被害人所躺位置就在被告所駕自用小貨車
    旁邊，由此可見被害人係因被告所駕自用小客車先行衝接護
    欄，再猛力迴轉往左側傾覆之過程中，因未繫妥安全帶，而
    衝出車外致其身受重傷而亡，斷無其自行跑出車外被撞死之
    理。又查，證人甲○○於本院證稱依被告行向而言，案發路
    段之前有一個右轉彎，右彎結束之後才是肇事地點等語，由
    該證人所提供之卷附路況照片則可知在右彎之前之台二線一
    ０六．五公里處往台北方向尚有一處左彎，交通單位甚至有
    豎立反光之左彎標誌，由是，被告於行抵肇事地點前係先經
    過一左彎，再經過一右彎，再肇事地點有一點下坡之坡度，
    亦經證人甲○○證述甚明，而案發當時正在下大雨則經證人
    乙○○證述在案，亦經被告於其自承實在之警訊筆錄中自陳
    甚明，由此等情狀可知，肇事地點即台北縣貢寮鄉臺二線一
    ０五點五公里處，係屬下坡、彎道路段，且被告肇事當時該
    路段正在下大雨，乃屬確然之狀況，則被告經過此一路段自
    應注意道路交通安全規則第九十三條第一項第三款「行經彎
    道、坡路．．．或因雨霧致視線不清時，均應減速行，作隨
    時停車之準備。」、第九十四條第三項「汽車行駛時，駕駛
    人應注意車前狀況，隨時採取必要之安全措施。」等規定，
    將其車速減至安全合理之範圍內，被告依當時之主、客觀情
    狀又無不能注意之情事，竟疏未注意，乃致車輛打滑失控先
    撞及路邊右側護欄，再往左拉回時致車輛向左翻覆，致郭秋
    桂摔出車外身受重傷，其有過失至屬灼然。被害人郭秋桂確
    因本件車禍受有右胸腹部多處擦挫傷、右大腿、小腿外側擦
    挫傷、右手上臂骨折、左大腿骨折、左小腿外側擦傷、腹部
    鈍傷合併肝臟撕裂傷、雙側胸部挫傷合併肋骨骨折及血胸、
    心臟鈍傷、右肱骨幹及左骨骨幹骨折、右側腎臟膜下血腫而
    不治死亡，亦經臺灣基隆地方法院檢察署檢察官督同檢驗員
    到場相驗屬實，製有勘驗筆錄、驗斷書、相驗屍體證明書附
    卷足憑，復有長庚醫院基隆分院之診斷證明書、出院病歷摘
    要各一紙在卷足稽，是被告之前開過失行為與被害人之死亡
    間具有相當因果關係，亦足堪認定，從而被告自應負過失致
    死罪責。復查，被害人因未繫妥安全帶而於本件車禍發生時
    摔出車外而亡，除據被告陳述甚明外，被告於案發後仍困坐
    已翻覆之自用小貨車車廂內，係由其自己以長柄鐮刀敲破前
    擋風玻璃以爬出車外，此亦據證人乙○○證述甚明，可見本
    件車禍之肇發，若在車廂內之乘員確有繫妥安全帶，則尚不
    致於因本件車禍而跌落車外，況被告所駕自用小貨車右座之
    玻璃並無破損，此由卷附修理工單亦可知之，則被害人若確
    有繫妥安全帶應不致跌落車外，殆可認定，是被害人自屬違
    反道路交通安全規則第八十九條第一項第五款「駕駛人及前
    座乘客均應繫妥安全帶」之規定，而對己之死亡結果與有過
    失。末查，公訴人雖據證人甲○○填製之交通事故肇事人自
    首情形紀錄表而認定被告符合自首要件，然證人甲○○到院
    證稱其不是第一個到現場處理之警員，第一個到現場者係管
    區之戊○○警員，其到場時，被告與被害人均已送醫，戊○○將肇事者即被告之駕、行照交給其處理等語，因之，其在
    前開交通事故肇事人自首情形紀錄表所填載之「．．．處理
    人員前往處理時，當事人在場，並當場承認為肇事者」云云
    ，即與事實不合，另證人戊○○則於本院證稱伊係第一個到
    場之警員，伊至現場時，只有被告、被害人和扶著被害人之
    一個工人（按即證人乙○○）共三人在現場，被害人與扶著
    其之工人蹲坐在地上，只有被告是站著，伊就問被告是否為
    其開車肇事，被告開車肇事是其判斷出來的等語，可見肇事
    現場僅有前開三人在場，核無其他看熱鬧之民眾，戊○○警
    員一至現場即得合理懷疑被告為開車肇事者，進而詢問被告
    ，向被告求證，此時被告再自承為其開車肇事自已不符自首
    要件，併此敘明。
二、被告平日以駕駛自用小貨車至各機車行或工廠收集廢油為業
    ，為從事駕駛業務之人；故核其所為，係犯刑法第二百七十
    六條第二項之業務過失致死罪。爰審酌本件車禍被告之過失
    程度極為重大、造成之人命損害、被害人與有過失、被告犯
    後態度、犯後未與被害人家屬達成和解以賠償渠等之損失（
    僅賠償強制第三人責任險之死亡給付）等一切情狀，量處如
    主文所示之刑。
據上論斷，應依刑事訴訟法第二百九十九條第一項前段，刑法第
二百七十六條第二項，罰金罰鍰提高標準條例第一條前段，判決
如主文。
本案經檢察官黃鴻達到庭執行職務
中　　華　　民　　國　　94　　年　　3 　　月　　31　　日
                 　 交通法庭審判長法    官　鄭景文
                                  法　　官　王美婷
                                  法　　官　曾雨明
以上正本證明與原本無異。
對於本件判決如有不服，應於收受送達後10日內，向本院提出上
訴書狀，上訴於臺灣高等法院。
中　　華　　民　　國　　94　　年　　4 　　月　　1 　　日
　　　                            書 記 官  王靜敏
附錄法條：
中華民國刑法第276條第2項：
從事業務之人，因業務上之過失犯前項之罪者，處5 年以下有期
徒刑或拘役，得併科3000元以下罰金。
